【裁判字號】    88,易,1171
【裁判日期】    891013
【裁判案由】    毀損債權等
【裁判全文】
臺灣屏東地方法院刑事判決                        八十八年度易字第一一七一號
    公  訴  人  臺灣屏東地方法院檢察署檢察官
    被      告  乙○○
右被告因毀損債權等案件，經檢察官提起公訴（八十八年度偵字第一五三○號、第二
二五九號），本院判決如左：
    主  文
乙○○債務人於將受強制執行之際，意圖損害債權人之債權，而處分其財產，處有期
徒刑肆月，如易科罰金，以參佰元折算壹日；又意圖為自己不法之所有，以詐術使人
將本人之物交付，處拘役參拾日。
    事  實
一、乙○○明知積欠己○○支票款項新台幣（下同）十二萬元，經多次催討，亦無結
    果，嗣於民國八十六年十二月九日，在臺灣屏東地方法院潮州簡易庭成立和解，
    乙○○願於八十七年二月二十八日以前，償還潘員如數款項，詎林某於將受強制
    執行之際，意圖損害潘員之債權，竟將其所有座落於萬巒鄉○○○段第五九七地
    號土地，於八十六年十二月十六日，向案外人甲○○辦理設定債權額五百萬元之
    抵押權，規避強制執行，迄八十七年九月十日，潘員閱覽土地登記謄本，始知悉
    上情，足生損害於己○○之債權。
二、乙○○復意圖為自己不法之所有，明知座落五溝水段第五八六之五號、五八六之
    十號、五八六之十一號等三筆土地，已於八十七年八月七日與戊○○訂立契約，
    約定自八十七年八月十五日至八十九年八月三十日止，以租金九萬五千元，將其
    上檳榔、椰子等作物，交由陳某收成，並已於訂約時收取如數租金，卻隱瞞該項
    事實，又於八十七年十月十四日與丁○○書立書面契約，約定自八十七年九月一
    日至八十九年九月一日止，以租金十八萬七千元，將前揭地上物，交由邱某收成
    ，使邱員不疑有他，付清租金，迄八十七年十月間，為邱某查覺，始知受騙。
三、案經己○○、丁○○訴由台灣屏東地方法院檢察署檢察官偵查起訴。
    理  由
一、訊之被告乙○○，雖承認有上開於和己○○成立和解後隨即將其所有萬巒鄉○○○段第五九七號土地設定抵押權予案外人甲○○及將其所有萬巒鄉○○○段第五
    八六號、五八六之十號、五八六之十一號等三筆土地先出租於戊○○九萬五千元
    後，又重覆出租予丁○○並向丁○○收取租金十八萬七千元之事實，然否認有損
    害償權及詐欺之犯意，辯稱：毀損債權部分，因為其友人丙○○欠甲○○四、五
    百萬元，被告很早以前約一年前就跟丙○○說過要幫他給甲○○辦抵押，但是因
    為丙○○一直不意開票給被告作擔保，所以一直都沒有去辦，後來會去辦是因為
    丙○○願意開支票及本票做擔保，被告才給甲○○去辦抵押；至於詐欺部分，被
    告曾跟戊○○聲明如有高價將另租他人，出租予丁○○後被告並有將戊○○的錢
    託朋友「城仔」拿去要還戊○○，「城仔」未將錢還戊○○，自己拿去花用等語
    。惟查：（一）上開事實分據告訴人己○○、丁○○指訴甚詳；（二）被告於與
    被害人己○○成立和解後，隨即於七日後將其所有之萬巒鄉○○○段第五九七號
    土地設定擔保債權額高達五百萬元之抵押權登記予案外人甲○○，而置己○○為
    數僅十二萬元之債權於不顧，事後亦未為清償，其有損害己○○債權之故意甚明
    ；（三）訊據證人戊○○，證稱「（被告乙○○）沒有（透過別人說檳榔、椰子
    園不要租給我）」、「我跟乙○○共同認識的人裡面沒有「城仔」這個人」、「
    八十七年八月七日訂約以後一直到八十七年年底我們都時常見面，只要他有經過
    我家附近就會來我家找我，大約一星期到十天會來找我一次，八十八年上半年大
    約來一、二次而已，八十八年下半年以後就沒來找我了，他來找我從來沒有談過
    不要租給我，要租給別人的事情」等語，足見被告於跟丁○○訂約（八十七年十
    月十四日）之後，尚與戊○○多次見面，均未向戊○○提及其另將土地租予丁○○之事，可見被告所辯不足採信；（四）此外復有有臺灣屏東地方法院潮州簡易
    庭八十六年度潮簡字第七三二號和解筆錄影本、土地登記謄本、租賃契約二紙附
    卷可稽，本件事證明確，被告犯行堪以認定。
二、核被告所為係犯刑法第三百五十六條之損害債權罪及同法第三百三十九條第一項
    之詐欺取財罪。被告所犯上開二罪開，無裁判上一罪之關係，應分論併罰。審酌
    被告素行、犯罪動機、所生損害尚非重大及犯後態度等一切情狀，分別量處如主
    文所示之刑並就損害債權罪宣告刑部分諭知易科罰金之折算標準。
據上論斷，應依刑事訴訟法第二百九十九條第一項前段、刑法第三百五十六條、第三
百三十九條第一項、第四十一條、罰金罰鍰提高標準條例第一條前段、第二條判決如
主文。
中      華      民      國      八十九      年      十      月  十三    日
                                          屏東地方法院刑事第二庭
                                                 法   官    吳永宋
右正本證明與原本無異。
對於本判決如有不服應於收受送達後十日內向本院提出上訴書狀上訴於台灣高等法院
高雄分院並按他造當事人之人數附具繕本。
                                                 書記官     陳靖麗
中      華      民      國      八十九      年      十      月  十三    日
附錄本判決論罪之法條：
刑法第三百五十六條
債務人於將受強制執行之際，意圖損害債權人之債權，而毀壞、處分或隱
匿其財產者，處二年以下有期徒刑、拘役或五百元以下罰金。
刑法第三百三十九條第一項
意圖為自己或他人不法之所有，以詐術使人將本人或第三人之物交付者，處五年以
下有期徒刑、拘役或科或併科一千元以下罰金。


司法院資訊處製作；財團法人民間司法改革基金會備份。
